臺灣板橋地方法院刑事判決　　　　　　 96年度訴緝字第119號
公　訴　人　臺灣板橋地方法院檢察署檢察官
被　　　告　甲○○
　　　　　　　　　　（另案在臺灣臺北監獄臺北分監執行中）
上列被告因違反毒品危害防制條例案件，經檢察官提起公訴（95
年度毒偵字第6333號），因被告於本院準備程序中為有罪之陳述
，本院告知被告簡式審判程序之旨，並聽取當事人之意見後，經
合議庭裁定改以簡式審判程序審理，判決如下：
    主  文
甲○○施用第一級毒品，累犯，處有期徒刑壹年貳月。
扣案海洛因壹包、甲基安非他命貳包之外包裝均沒收，其內之第
一級毒品海洛因（淨重壹點零壹公克）、第二級毒品甲基安非他
命（合計淨重肆點陸伍公克）均沒收銷燬。
    事  實
一、甲○○前於民國九十年間因施用毒品案件，經本院以九十年
    度毒聲字第一六七四號裁定送觀察、勒戒後，認無繼續施用
    毒品之傾向，於九十年四月三十日釋放出所，同日並由臺灣
    板橋地方法院檢察署檢察官以九十年度毒偵字第六○五號為
    不起訴處分確定；復因施用毒品案件，經本院以九十年度毒
    聲字第三四七四號裁定送觀察、勒戒後，認無繼續施用毒品
    之傾向，於九十年九月二十日釋放出所，並由同署檢察官於
    九十年九月二十八日以九十年度毒偵字第二三四四號為不起
    訴處分確定。另因遺棄等案件，經本院於八十九年十月二十
    日以八十九年度交訴字第九九號刑事判決判處有期徒刑一年
    二月，經臺灣高等法院於九十年二月二十三日以八十九年度
    上訴字第一九五號刑事判決駁回上訴，嗣經最高法院於九十
    年五月二十四日以九十年度台上字第三一八六號刑事判決駁
    回上訴確定，於九十一年十月一日因縮刑期滿執行完畢（致
    使本件構成累犯）。詎甲○○猶不知悔改，竟又基於施用第
    一級毒品海洛因及第二級毒品甲基安非他命（起訴書誤載為
    安非他命，以下均同）之犯意，於上開觀察、勒戒執行完畢
    釋放（九十年九月二十日）後之五年內，即於九十五年九月
    九日下午某時許，在臺北縣新莊市○○街某網咖廁所內，以
    將海洛因、甲基安非他命混合後置於玻璃球內燒烤吸食其生
    成煙霧之方式，同時施用第一級毒品海洛因、第二級毒品甲
    基安非他命一次。嗣於同年九月十日下午四時許，在臺北縣
    新莊市○○街一一六巷三弄一號四樓洪名宏（另案偵辦）住
    處為警查獲，並當場扣得第一級毒品海洛因一包（淨重一點
    零一公克）、第二級毒品甲基安非他命二包（淨重合計四點
    六五公克），復經警採集其尿液送驗而偵悉上情。
二、案經臺北市政府警察局士林分局移送臺灣板橋地方法院檢察
    署檢察官偵查起訴。因甲○○於本院準備程序中為有罪之陳
    述，經本院合議庭裁定以簡式審判程序審理。
    理  由
一、前揭事實業據被告甲○○於本院審理時自白不諱，且查：
（一）被告經警採尿送台灣尖端先進生技醫藥股份有限公司以酵
      素免疫分析法篩檢、氣相層析質譜儀分析法確認，檢驗結
      果認該尿液呈嗎啡及甲基安非他命陽性反應，此有該公司
      九十五年九月二十二日出具之濫用藥物檢驗報告（尿液檢
      體編號○○○四九二）、尿液檢體委驗單各一份在卷可稽
      （見偵查卷第四十八頁、第五十八頁）。
（二）又海洛因施用入人體後水解還原成嗎啡，再循嗎啡之代謝
      方式排出體外，業據行政院衛生署藥物食品檢驗局以七三
      藥檢壹字第○三○二二一號函說明綦詳，且尿液中能否驗
      出嗎啡陽性反應，與其投與量、投與途徑、採尿時間、個
      人體質及檢測方法之靈敏度有關，國外曾有文獻報導注射
      六毫克之海洛因鹽酸鹽，其代謝物嗎啡之平均可檢出時限
      約為二十六小時，亦經行政院衛生署藥物食品檢驗局於八
      十一年九月八日以（八一）藥檢壹字第八一一四八八五號
      函釋明在案。
（三）甲基安非他命經口服投與後，約百分之七十於二十四小時
      內自尿中排出，約百分之九十於九十六小時內自尿中排出
      ，由於目前國內尿液中甲基安非他命之檢驗僅為鑑定其是
      否呈陽性反應，尚未定其含量，且甲基安非他命成分之檢
      出與其投與方式、投與量、個人體質、採尿時間與檢測儀
      器之精密度等諸多因素有關，因此僅憑尿液中呈甲基安非
      他命陽性反應，並無法確實推算吸食時間距採集時間之長
      短，惟依上述資料推斷，最長可能不會超過四日即九十六
      小時，此經行政院衛生署藥物食品檢驗局於八十一年二月
      八日以（八一）藥檢壹字第○○一一五六號函釋明在案。
      前揭尿液檢驗報告載明係以GC/MS（即氣相層析質譜儀分
      析法）方法作為確認檢驗之方式，而該方法之原理係檢品
      經氣化後，通過層析管分離純化，再將純化後之成分循序
      送入質譜儀做個別鑑定。因質譜儀所測定之圖譜，在化學
      上被公認具有指紋特性，故可據以完全判定該檢品係為何
      種化合物。是以氣相層析質譜儀（GC/MS）作藥物及其代
      謝產物之定性及定量分析，幾乎不會有偽陽性反應產生，
      此經台北榮民總醫院於八十三年四月七日以八三北總內字
      第三○五九號函釋明在案。
（四）另人體施用甲基安非他命後，其主要代謝物中，未改變型
      態之甲基安非他命占施用劑量達百分之四十三，安非他命
      則約為百分之五；人體若係施用安非他命後，主要代謝物
      中則有未改變型態之安非他命，但無甲基安非他命，此經
      法務部調查局以九十三年五月四日調科壹字第○九三六二
      四一三九八○號函釋明在案。足見人體若施用安非他命，
      其尿液代謝物不可能出現甲基安非他命，惟人體若施用甲
      基安非他命，其尿液代謝物除主要有甲基安非他命外，亦
      可能有少量之安非他命。是本件被告之尿液除呈現較少量
      之安非他命陽性反應外，主要係呈現甲基安非他命之陽性
      反應，依上開函示，被告自不可能係施用安非他命，而應
      係施用甲基安非他命。公訴意旨認被告係施用安非他命，
      容有誤解。
（五）甲基安非他命或海洛因大多分開使用，惟於下列情況會有
      混用：１、有些海洛因使用者喜好加入甲基安非他命以增
      加其舒暢感覺；２、原先使用甲基安非他命者開始嘗試使
      用海洛因時；３、有些海洛因成癮者偶而會施用安非他命
      來消除海洛因戒斷時出現之不舒服症狀；４、有些海洛因
      販毒者加入甲基安非他命以增加其重量。這兩種藥物同時
      施用不會引起排斥，甚至在欣快感方面有被加強的可能。
      此有行政院國軍退除役官兵輔導委員會臺北榮民總醫院於
      九十三年五月十一日以北總內字第○九三○○二三三七二
      號函影本在卷可佐。是被告所稱：將甲基安非他命和海洛
      因同時置於玻璃球內燒烤併行施用等語，尚非無據。準上
      ，被告之尿液經以氣相層析質譜儀分析法檢驗，既係呈嗎
      啡及甲基安非他命陽性反應，顯見被告應有在前揭犯罪時
      間同時施用第一級毒品海洛因及第二級毒品甲基安非他命
      之行為甚明。
（六）扣案之第一級毒品海洛因一包、第二級毒品甲基安非他命
      二包送驗結果，確分屬第一級毒品海洛因（淨重一點零一
      公克）、第二級毒品甲基安非他命（合計淨重四點六五公
      克），此有法務部調查局九十五年十二月三日調科壹字第
      ○九五二三○四二六三○號鑑定書及臺北市政府警察局九
      十五年十二月十五日北市鑑毒字第七九二號鑑驗通知書各
      一紙附於本院九十五年度訴字第三二五○號卷為佐（見本
      院九十五年度訴字第三二五○號卷），應認上開扣案毒品
      確係海洛因、甲基安非他命無誤。
（七）此外被告前因施用毒品案件，經本院以九十年度毒聲字第
      一六七四號裁定送觀察、勒戒後，認無繼續施用毒品之傾
      向，於九十年四月三十日釋放出所，同日並由臺灣板橋地
      方法院檢察署檢察官以九十年度毒偵字第六○五號為不起
      訴處分確定；復因施用毒品案件，經本院以九十年度毒聲
      字第三四七四號裁定送觀察、勒戒後，認無繼續施用毒品
      之傾向，於九十年九月二十日釋放出所，並經臺灣板橋地
      方法院檢察署檢察官於九十年九月二十八日以九十年度毒
      偵字第二三四四號為不起訴處分確定之事實，有臺灣高等
      法院被告前案紀錄表一份在卷可按，是被告於前揭觀察、
      勒戒執行完畢釋放後五年內，再犯本件施用第一級毒品海
      洛因及施用第二級毒品甲基安非他命，事證明確，其犯行
      堪以認定，應予依法論科。
二、查海洛因、甲基安非他命分屬毒品危害防制條例第二條第二
    項第一款所規定之第一級毒品及同條項第二款所規定之第二
    級毒品，核被告甲○○所為，係犯毒品危害防制條例第十條
    第一項施用第一級毒品罪及同條第二項施用第二級毒品罪。
    其施用前後持有毒品之低度行為，應為施用毒品之高度行為
    所吸收，均不另論罪。又被告同時施用第一級毒品海洛因及
    第二級毒品甲基安非他命，係以一行為同時觸犯上開二罪，
    為想像競合犯，依刑法第五十五條之規定，應從一重依施用
    第一級毒品罪論處。被告前因遺棄等案件，經本院於八十九
    年十月二十日以八十九年度交訴字第九九號刑事判決判處有
    期徒刑一年二月，經臺灣高等法院於九十年二月二十三日以
    八十九年度上訴字第一九五號刑事判決駁回上訴，嗣經最高
    法院於九十年五月二十四日以九十年度台上字第三一八六號
    刑事判決駁回上訴確定，於九十一年十月一日因縮刑期滿執
    行完畢，有卷附臺灣高等法院被告前案紀錄表可憑，其受有
    期徒刑之執行完畢後，五年以內故意再犯本件有期徒刑以上
    之罪，為累犯，應依刑法第四十七條第一項之規定加重其刑
    。本院審酌被告施用毒品，足以戕害其身心，滋生其他犯罪
    ，惡化治安，嚴重損及公益，且被告前曾犯施用毒品罪，業
    經觀察、勒戒執行完畢釋放並獲不起訴處分之寬典，仍未戒
    斷其施用毒品之惡習，竟再為本件施用毒品犯行，顯見其不
    思悔改，及其犯後坦承犯行，而施用毒品行為於本質上係屬
    自我戕害行為，反社會性之程度應屬較低等一切情狀，量處
    如主文所示之刑，以資懲儆。
三、扣案海洛因一包其內之海洛因（淨重一點零一公克）及扣案
    甲基安非他命二包其內之甲基安非他命（合計淨重四點六五
    公克）分屬第一、二級毒品，且係本件查獲之毒品，不問屬
    於犯人與否，爰均依毒品危害防制條例第十八條第一項前段
    規定，併予宣告沒收銷燬（惟鑑驗耗罄之毒品既已滅失，自
    毋庸宣告沒收銷燬），又扣案之海洛因一包、甲基安非他命
    二包之外包裝為被告所有，用以包裹毒品海洛因、甲基安非
    他命，防其裸露、潮濕，便於攜帶，並供本件施用毒品所用
    或預備之用，此據被告於本院審理時供明在卷，爰依刑法第
    三十八條第一項第二款規定，併予宣告沒收。
據上論斷，應依刑事訴訟法第二百七十三條之一第一項、第二百
九十九條第一項前段，毒品危害防制條例第十條第一項、第二項
、第二十三條第二項、第十八條第一項前段，刑法第十一條前段
、第四十七條第一項、第五十五條、第三十八條第一項第二款，
判決如主文。
本案經檢察官沈志成到庭執行職務。
中　　華　　民　　國　　96　　年　　6 　　月　　14　　日
                  刑事第十五庭  審判長法　官  陳鴻清
                                      法  官  朱嘉川
                                      法  官  劉安榕
上列正本證明與原本無異。
如不服本判決，應於判決送達後十日內向本院提出上訴狀（應附
繕本），上訴於臺灣高等法院。
                                      書記官  楊馥如
中　　華　　民　　國　　96　　年　　6 　　月　　20　　日
附錄本案論罪科刑法條全文：
毒品危害防制條例第10條
施用第一級毒品者，處 6 月以上 5 年以下有期徒刑。
施用第二級毒品者，處 3 年以下有期徒刑。
